臺灣臺中地方法院刑事判決　　　　　　 100年度訴字第2738號
公　訴　人　臺灣臺中地方法院檢察署檢察官
被　　　告　黃碧玉
上列被告因偽造文書案件，經檢察官提起公訴（100 年度偵緝字
第1036號），被告於準備程序中就被訴事實為有罪之陳述，經告
以簡式審判之旨，並聽取意見後，經本院合議庭裁定由受命法官
獨任行簡式審判程序，本院判決如下：
    主    文
黃碧玉行使偽造私文書，足以生損害於他人，處有期徒刑拾月；
減為有期徒刑伍月，如易科罰金，以新臺幣壹仟元折算壹日。扣
案如附表所示支票背面偽造之「余淑玲」署押共拾枚，均沒收
。
    犯罪事實
一、黃碧玉於民國95年11月間某日，因缺錢週轉，欲持友人黃意
    喬所開立之支票向他人借款，遂透過友人吳敏（原名吳璇京
    ）介紹向陳文權借款，陳文權即應允借款予黃碧玉，惟要求
    黃碧玉及吳敏2 人須在黃意喬所開立之支票背面背書，詎黃
    碧玉明知其並未取得其友人余淑玲之同意或授權，竟基於行
    使偽造私文書之接續犯意，自95年11月間某日起至96年2 月
    間某日止，在陳文權臺中市○區○○路497 巷3 號之住處，
    接續在如附表所示之支票背面偽簽「余淑玲」之簽名，用以
    虛偽表示係余淑玲本人在如附表所示之支票上背書，再將如
    附表所示之支票交付予陳文權，供作其向陳文權借款之擔保
    ，而持以行使之，足以生損害於余淑玲及陳文權。
二、案經陳文權告訴臺灣臺中地方法院檢察署檢察官偵查起訴。
    理    由
一、按除被告所犯為死刑、無期徒刑、最輕本刑為3 年以上有期
    徒刑之罪或高等法院管轄第1 審案件者外，於第273 條第1
    項程序進行中，被告先就被訴事實為有罪之陳述時，審判長
    得告知被告簡式審判程序之旨，並聽取當事人、代理人、辯
    護人及輔佐人之意見後，裁定進行簡式審判程序；除簡式審
    判程序、簡易程序及第376 條第1 款、第2 款所列之罪之案
    件外，第1 審應行合議審判，刑事訴訟法第273 條之1 第1
    項、第284 條之1 分別定有明文。本件被告黃碧玉係涉死刑
    、無期徒刑、最輕本刑為3 年以上有期徒刑之罪或高等法院
    管轄第1 審案件以外之罪，並於本院行準備程序時就被訴事
    實為有罪之陳述，本院合議庭依前揭規定，經評議結果，裁
    定改由受命法官獨任行簡式審判程序進行審理，是本件之證
    據調查，依刑事訴訟法第273 條之2 規定，不受同法第15 9
    條第1 項、第161 條之2 、第161 條之3 、第163 條之1 及
    第164 條至第170 條規定之限制，合先敘明。
二、上揭犯罪事實，業據被告黃碧玉於偵查中、本院準備程序及
    審理時坦承不諱，核與證人即告訴人陳文權、證人吳敏、簡
    順清、鄭碧珠於偵查中之證述相符，並有如附表所示之支票
    影本、被告於100 年9 月28日偵訊時當庭所書寫之「余淑玲
    」筆跡10次附卷可稽，足認被告之任意性自白與事實相符，
    堪以採信。本案事證明確，被告上開犯行堪以認定，應予依
    法論科。
三、按支票背書，在票據法上係表示對支票負擔保責任之意思，
    為法律規定之文書。在支票背面偽造署押為背書，應成立偽
    造私文書罪，偽造署押為偽造私文書之部分行為，不另論罪
    ，又偽造背書之支票已交付執票人，達於行使階段，其偽造
    之低度行為，為高度之行使行為所吸收，應論以行使偽造私
    文書罪（最高法院59年臺上字第2588號、70年臺上字第2162
    號判例、69年度臺上字第657 號判決意旨參照）。查本件被
    告接續在附表所示之支票背面偽造被害人余淑玲之署押，並
    持以向告訴人行使，核其所為，係犯刑法第216 條、第210
    條之行使偽造私文書罪。被告偽造「余淑玲」署押之行為，
    係其偽造私文書之部分行為；又其偽造私文書之低度行為，
    應為其行使之高度行為所吸收，均不另論罪。又被告先後於
    附表所示之支票背面偽造「余淑玲」署押之舉動，係於密接
    之時間下，在同一地點所為，且侵害之法益相同，顯係基於
    單一犯意而接續為之，依社會通常觀念可評價為1 行為，核
    屬接續犯，應僅論以包括1 罪。爰審酌被告明知在票據背面
    簽名背書之法律上意義，竟未經被害人余淑玲之同意或授權
    ，偽造被害人余淑玲之署押於附表所示之票據背面，恣意侵
    害告訴人行使票據追索權之權利，並使被害人余淑玲處於受
    追索之危險，所為顯不足取，自應予相當之非難，惟其犯後
    尚能坦承犯行，態度尚佳，暨審酌被告高職畢業之智識程度
    、經濟狀況貧寒（見100 年度偵緝字第1036號卷第4 頁被告
    警詢筆錄受詢問人資料欄），尚須獨立扶養2 名未成年子女
    等一切情狀，量處如主文所示之刑。又中華民國九十六年罪
    犯減刑條例業於96年7 月16日起施行，查被告為本件犯行之
    時間係在96年4 月24 日 以前，且所犯之罪並無上開條例第
    3 條所示不予減刑之情形，爰依該條例第2 條第1 項第3 款
    、第7 條規定，將宣告刑減為2 分之1 ，併依同條例第9 條
    規定，諭知易科罰金之折算標準。扣案如附表所示支票背面
    偽造之「余淑玲」署押共13枚，不問屬於犯人與否，均依刑
    法第219 條規定，宣告沒收。又查被告於本件言詞辯論終結
    後，具狀請求本院給予其緩刑之機會云云，惟查被告前於74
    年間，曾因故意犯罪受有期徒刑以上刑之宣告，雖其於執行
    完畢5 年以內，未曾因故意犯罪受有期徒刑以上刑之宣告，
    有臺灣高等法院被告前案紀錄表在卷可佐，惟查本案被告偽
    造私文書之次數非少，告訴人損害之金額非微，參以被告並
    未積極與告訴人達成和解，取得告訴人與被害人之原諒等一
    切情狀，難認有何暫不執行本件所宣告之刑之情形，爰不宣
    告緩刑，併此敘明。
據上論斷，應依刑事訴訟法第273 條之1 第1 項、第299 條第1
項，刑法第210 條、第216 條、第219 條、第41條第1 項前段，
中華民國96年罪犯減刑條例第2 條第1 項第3 款、第7 條、第9
條，判決如主文。
本案經檢察官陳永豐到庭執行職務。
中    華    民    國   100    年    12    月    5     日
                  刑事第五庭    法  官  張瑋珍
以上正本證明與原本無異。
如不服本判決應於收受送達後10日內向本院提出上訴書狀，並應
敘述具體理由；其未敘述上訴理由者，應於上訴期間屆滿後20日
內向本院補提理由書（均須按他造當事人之人數附繕本）「切勿
逕送上級法院」。
                                書記官  王嘉麒
中    華    民    國   100    年    12    月    5     日
附錄本案論罪科刑法條全文：
中華民國刑法第210條
（偽造變造私文書罪）
偽造、變造私文書，足以生損害於公眾或他人者，處 5 年以下
有期徒刑。
中華民國刑法第216條
（行使偽造變造或登載不實之文書罪）
行使第 210 條至第 215 條之文書者，依偽造、變造文書或登載
不實事項或使登載不實事項之規定處斷。
【附表】
┌──┬─────┬────┬──────┬─────┬──────┐
│編號│票據號碼  │發票人  │發票日      │票面金額  │偽造之署押  │
├──┼─────┼────┼──────┼─────┼──────┤
│ 1  │TGA0000000│黃意喬  │96年1月3日  │60萬元    │余淑玲      │
├──┼─────┼────┼──────┼─────┼──────┤
│ 2  │TGA0000000│黃意喬  │96年1月17日 │70萬元    │余淑玲      │
├──┼─────┼────┼──────┼─────┼──────┤
│ 3  │TGA0000000│黃意喬  │96年1月17日 │30萬元    │余淑玲      │
├──┼─────┼────┼──────┼─────┼──────┤
│ 4  │TGA0000000│黃意喬  │96年1月24日 │30萬元    │余淑玲      │
├──┼─────┼────┼──────┼─────┼──────┤
│ 5  │TGA0000000│黃意喬  │96年1月25日 │12萬7200  │余淑玲      │
├──┼─────┼────┼──────┼─────┼──────┤
│ 6  │TGA0000000│黃意喬  │96年1月25日 │80萬元    │余淑玲      │
├──┼─────┼────┼──────┼─────┼──────┤
│ 7  │TGA0000000│黃意喬  │96年1月29日 │25萬元    │余淑玲      │
├──┼─────┼────┼──────┼─────┼──────┤
│ 8  │TGA0000000│黃意喬  │96年2月3日  │60萬元    │余淑玲      │
├──┼─────┼────┼──────┼─────┼──────┤
│ 9  │TGA0000000│黃意喬  │96年2月3日  │50萬元    │余淑玲      │
├──┼─────┼────┼──────┼─────┼──────┤
│ 10 │TGA0000000│黃意喬  │96年2月7日  │30萬元    │余淑玲      │
├──┼─────┼────┼──────┼─────┼──────┤
│ 11 │TGA0000000│黃意喬  │96年2月12日 │25萬元    │余淑玲      │
├──┼─────┼────┼──────┼─────┼──────┤
│ 12 │TGA0000000│黃意喬  │96年2月26日 │100萬元   │余淑玲      │
├──┼─────┼────┼──────┼─────┼──────┤
│ 13 │TGA0000000│黃意喬  │96年3月5日  │110萬元   │余淑玲      │
└──┴─────┴────┴──────┴─────┴──────┘